最  高  行  政  法  院  裁  定
110年度抗字第324號
抗  告  人  擎天豪華大廈管理委員會

代  表  人  黃千明              
上列抗告人因與相對人臺北市政府都市發展局間聲請停止執行事
件，對於中華民國110年10月18日臺北高等行政法院110年度停字
第102號裁定，提起抗告，本院裁定如下︰ 
　　主  文
抗告駁回。
抗告訴訟費用由抗告人負擔。
　　理  由
一、按抗告法院認抗告為不合法或無理由者，應為駁回抗告之裁
    定。 
二、緣臺北市○○區○○○路0段00巷0號0樓等建築物（下稱系爭建物
    ），領有60使字第250號使用執照，為地上11層地下1層1座3
    2戶之鋼筋混凝土造建築物。相對人查得系爭建物旁有未經
    申請許可，擅自以鐵架、鐵、磚等材質，建造高約2.7公尺
    ，面積約6.3平方公尺之構造物（下稱系爭構造物），係拆
    除後重建，違反建築法第25條規定，乃依同法第86條規定，
    以民國103年6月19日北市都建字第10360435500號函（下稱
    原處分）通知訴外人高雲卿，系爭構造物為違建應予拆除。
    嗣相對人以110年3月4日北市都建字第1106133503號函（下
    稱系爭拆除通知單）通知訴外人高雲卿於110年3月30日前自
    行配合改善拆除，逾期未拆除，預訂於110年3月31日上午起
    強制拆除，並副知抗告人。抗告人不服原處分，提起訴願，
    經決定不受理。抗告人仍不服，向臺北高等行政法院(下稱
    原審)提起行政訴訟(110年度訴字第1087號），並聲請停止
    執行原處分及系爭拆除通知單，經原審110年度停字第102號
    裁定(下稱原裁定)駁回後，提起抗告。
三、抗告意旨略謂：原審所稱系爭構造物遭強制執行拆除之日期
    ，性質上屬觀念通知，並非對原處分之受處分人即訴外人高
    雲卿另發生法律效果，亦未課予抗告人為一定作為義務而產
    生另一法律效果，核與停止執行應以行政處分標的之要件不
    合云云，抗告人於此主張聲明異議。法律不溯既往，相對人
    違反行政程序法第118條但書規定非謂無據，請求予以審酌
    救濟本件行政起訴事項，確保權益等語。　
四、本院查：
　㈠按「（第1項）原處分或決定之執行，除法律另有規定外，不
    因提起行政訴訟而停止。（第2項）行政訴訟繫屬中，行政
    法院認為原處分或決定之執行，將發生難於回復之損害，且
    有急迫情事者，得依職權或依聲請裁定停止執行。但於公益
    有重大影響，或原告之訴在法律上顯無理由者，不得為之。
    」行政訴訟法第116條第1項、第2項分別定有明文。可知，
    聲請原處分或決定之停止執行，需有避免難於回復損害之急
    迫必要性，始得為之。而所謂「難於回復之損害」，係指其
    損害不能回復原狀，或在一般社會通念上，如為執行可認達
    到回復困難之程度，且其損害不能以相當金錢賠償而言。至
    當事人主觀上難於回復之損害，尚非屬該條所指之難於回復
    之損害。再則，停止執行係在停止行政處分或訴願決定之效
    力、處分或決定之執行或程序之續行（行政訴訟法第116條
    第5項參照），故聲請人聲請停止執行之對象，若非行政處
    分時，即與法定要件不符。
　㈡經查，原處分之受處分人係訴外人高雲卿，並非抗告人，抗
    告人非屬原處分之法律上利害關係人，亦未釋明其有何具體
    損害。況在一般社會通念上，建築物如經拆除，並非不得以
    金錢賠償或回復原狀，尚無從認係難於回復之損害。抗告人
    未釋明原處分之執行究產生如何無法回復之損害，並提出可
    即時調查之相關證據以為釋明等情，業據原裁定敘明甚詳，
    核無不合。另系爭構造物已經相對人以原處分認定屬應予拆
    除之違章建築，並命訴外人高雲卿應自行拆除。系爭拆除通
    知單僅係通知訴外人高雲卿於期限自行配合改善拆除，逾期
    則於110年3月31日上午執行拆除等語，屬實施強制執行前之
    勸諭行為，並不發生法律上效果，即非行政處分，抗告人聲
    請停止系爭拆除通知單之執行，核與上揭行政訴訟法第116
    條第2項規定之要件不符。從而，原裁定駁回抗告人停止原
    處分及系爭拆除通知單執行之聲請，並無違誤，抗告人之抗
    告難謂有理由，應予駁回。
五、據上論結，本件抗告為無理由。依行政訴訟法第104條、民
    事訴訟法第95條、第78條，裁定如主文。
中　　華　　民　　國　　110 　年　　12　　月　　9 　　日
                    最高行政法院第四庭
                              法  官　陳  國  成
                              法  官　蕭　惠　芳
                              法  官　曹　瑞　卿
                              法  官　林　惠　瑜

以  上  正  本  證  明  與  原  本  無  異
中　　華　　民　　國　　110 　年　　12　　月　　9 　　日
　　　　　　　　　　　　　　　書記官　蔡　宜　婷